臺灣臺中地方法院民事裁定
108年度重訴字第504號
上  訴  人
即  被  告  朱哲毅  
訴訟代理人  江銘栗律師                        
被上訴人
即  原  告  賴宥任  



上當事人間請求損害賠償事件，上訴人對於中華民國111年4月8
日本院108年度重訴字第504號第二審判決提起第三審上訴，本院
裁定如下：
    主    文
上訴駁回。
第二審訴訟費用由上訴人負擔。                            
    理    由
一、被告即上訴人（下稱上訴人）不服本院108年度重訴字第504
    號第二審判決（下稱原判決），提起第三審上訴，上訴理由
    略以：
　㈠本件原告即被上訴人（下稱被上訴人）拒不依法院命令進行
    補充鑑定，應有民事訴訟法第282條之1之適用，應認定上訴
    人主張之事實即被上訴人並未受有勞動能力減損為真實，原
    審判決認定違反證據法則。且臺中榮民總醫院（下稱臺中榮
    總）民國109年6月29日中榮醫企字第1094202081號函出具之
    鑑定書記載「賴員目前右側肩、肘、腕關節皆有明顯無力症
    狀，肌力0分，自動活動度0度」依上訴人所提證據可知已有
    明顯錯誤，原判決仍推測被上訴人有勞動能力減損，乃屬判
    決不備理由及違反舉證責任分配法則。
　㈡本件被上訴人超速又無照駕駛，就本件車禍與有過失，且過
    失比例應為50%，原審判決認為僅有30%，亦有違誤。
　㈢依修正後民事訴訟法第427條第2項第11款、第12款規定，本
    於道路交通事故有所請求而涉訟及適用刑事簡易程序之附帶
    民事訴訟者，不問其標的金額或價額，應一律適用簡易程序
    。故本件應由獨任法官依民事簡易程序審理，原審判決未改
    依簡易程序審理且以合議行之，致上訴人喪失審級利益，適
    用法規顯有錯誤。
　㈣爰對原判決提起上訴。並聲明：1.原判決不利於上訴人部分
    廢棄。2.上開廢棄部分，被上訴人之訴及假執行之聲請均駁
    回，或發回原審法院續行審理。　
二、按對於簡易訴訟程序之第二審裁判，其上訴利益逾第466條
    所定之額數者，當事人僅得以其適用法規顯有錯誤為理由，
    逕向最高法院提起上訴或抗告；對於簡易訴訟程序之第二審
    裁判，提起第三審上訴或抗告，須經原裁判法院之許可。前
    項許可，以訴訟事件所涉及之法律見解具有原則上之重要性
    者為限，民事訴訟法第436條之2第1項、第436條之3第1項、
    第2項定有明文。所謂適用法規顯有錯誤，係指原第二審判
    決就其取捨證據所確定之事實適用法規顯有錯誤而言，不包
    括認定事實不當、判決不備理由或理由矛盾之情形在內（最
    高法院109年度台簡上字第59號裁定意旨參照）。經查：　
　㈠上訴人主張本件應由獨任法官依民事簡易程序審理，原審所
    行審理程序有誤云云，並無理由：
　⒈按修正之民事訴訟法簡易訴訟程序，依本施行法第12條第10
    項公告施行後，於修正前已繫屬之事件，未經終局裁判者，
    其法院管轄權及審理程序，適用修正後之規定，民事訴訟法
    施行法第4條之1第1款定有明文。而依修正後民事訴訟法第4
    27條第2項第11、12款規定，本於道路交通事故有所請求而
    涉訟者及適用刑事簡易訴訟程序案件之附帶民事訴訟，經裁
    定移送民事庭者，不問其標的金額或價額，應一律適用簡易
    程序。經查，本件被上訴人主張因兩造發生車禍，致其受有
    損害，提起附帶民事訴訟訴請上訴人賠償損害，並經本院刑
    事庭裁定移送，揆諸上開說明，屬修正後民事訴訟法第427
    條第2項第11款規定之簡易訴訟事件。
　⒉又民事訴訟法第427條修正理由明載「因道路交通事故所生訴
    訟事件，案情較為單純，為使被害人得以利用簡速程序求償
    ，以兼顧其實體利益與程序利益，爰新增第2項第11款規定
    。又本款之訴訟，包含因道路交通事故請求損害賠償，及保
    險人因此代位向加害人求償而涉訟等情形。又原告倘係於高
    等法院或其分院之第二審刑事訴訟程序提起本款之附帶民事
    訴訟，經法院依刑事訴訟法第五百零四條第一項規定裁定移
    送該法院民事庭，民事庭應適用簡易程序之第二審程序為初
    審裁判，附此敘明。」、「刑事簡易訴訟程序案件之附帶民
    事訴訟，經裁定移送民事庭後，所應適用之程序種類宜予明
    確化，爰增訂第2項第12款規定。至於適用刑事簡易訴訟程
    序案件之附帶民事訴訟移送至地方法院民事庭後以何審級審
    理，視原告於刑事簡易訴訟程序第一審或第二審提起刑事附
    帶民事訴訟而定，附此敘明。」，故因犯罪而受損害之人於
    地方法院刑事簡易訴訟程序第二審提起附帶民事訴訟，裁定
    移送民事庭時，應移送該地方法院民事庭依民事簡易第二審
    訴訟程序審理之（辦理民事訴訟事件應行注意事項第199條
    參照）。查本件被上訴人係於本院刑事庭108年度交簡上字
    第73號刑事案件審理中（刑事簡易程序第二審），提起附帶
    民事訴訟事件（108年度交簡上附民字第14號），本院刑事
    庭合議庭裁定移送本院民事庭，依據上開說明，自應依民事
    簡易第二審訴訟程序審理之，故本院以合議庭依民事簡易第
    二審訴訟程序審理，並無違誤。上訴人主張本院應由獨任法
    官行第一審簡易程序，應屬誤解。
　㈡上訴人主張原判決有判決不備理由及違反證據法則之違法，
    為無理由：
　⒈上訴人雖主張：即被上訴人拒不依法院命令進行補充鑑定，
    應有民事訴訟法第282條之1之適用，應認定上訴人主張之事
    實即被上訴人並未受有勞動能力減損為真實云云。惟按當事
    人因妨礙他造使用，故意將證據滅失、隱匿或致礙難使用者
    ，法院得審酌情形認他造關於該證據之主張或依該證據應證
    之事實為真實。民事訴訟法第282條之1第1項固有明文，但
    其條文係規定「法院得審酌情形認他造關於該證據之主張或
    依該證據應證之事實為真實」，並非必須認定他造主張為真
    實，仍應審酌卷內相關證據後認定之，被上訴人雖拒絕再進
    行補充鑑定，但原判決依據臺中榮總109年6月29日中榮醫企
    字第1094202081號函出具鑑定書、原告臉書照片、臺中榮總
    補充鑑定書、臺中醫院回函等證據，綜合判斷認定被上訴人
    仍有勞動能力減損，業已詳述認定之理由，並無違背民事訴
    訟法第282條之1第1項可言。
　⒉所謂「適用法規顯有錯誤」，不包括認定事實不當、判決不
    備理由或理由矛盾之情形在內，已如前述。觀諸上訴人之上
    訴理由，除上開指摘原判決違反民事訴訟法第282條之1第1
    項部分外，均係主張依上訴人所提證據得以認定被上訴人無
    勞動能力減損、原判決認定兩造過失比例不當等事實認定問
    題，泛稱原判決有「判決不備理由」、「理由與證據矛盾」
    、「違反論理法則」之違法，而未表明原判決有何違背法令
    或現尚有效之判例、解釋之情事，亦未說明其上訴涉及之法
    律見解如何具有原則上重要性，則其上訴理由與民事訴訟法
    第436條之2第1項所定要件不合，自難謂適法。　
三、綜上所述，本件上訴人之上訴理由，並未說明原判決有何適
    用法規顯有錯誤之情形，亦未闡釋法律見解具有原則上重要
    性之要件，其上訴不應許可，應予駁回。
四、依民事訴訟法第436條之3第3項、第95條、第78條，裁定如
    主文。
中　　華　　民　　國　　111 　年　　8 　　月　　30　　日
                  民事第五庭審判長法  官  陳文爵

                                  法  官  陳盈睿

                                  法  官  王奕勛
以上正本係照原本作成。　　　　　　　　　　　　　　　　　
如不服本裁定，應於送達後10日內向本院提出抗告狀，並繳納抗
告裁判費新臺幣1,000元。
中　　華　　民　　國　　111 　年　　8 　　月　　30　　日
                                  書記官  高偉庭